【裁判字號】    99,交聲,548
【裁判日期】    991220
【裁判案由】    違反道路交通管理處罰條例聲明異議
【裁判全文】
臺灣花蓮地方法院交通事件裁定         99年度交聲字第548號
原處分機關  交通部公路總局臺北區監理所花蓮監理站
法定代理人  林富英
異  議  人
即受處分人  徐銘
上列異議人即受處分人因違反道路交通管理處罰條例案件，對於
交通部公路總局臺北區監理所花蓮監理站於中華民國99年12月 9
日所為之處分（原裁決書案號：花監違字第裁 44-P00000000號)
，聲明異議，本院裁定如下：
    主  文
原處分關於徐銘汽車駕駛人酒精濃度超過規定標準，罰鍰新臺幣
參萬元部分撤銷。
上開撤銷部分，徐銘不罰。
其餘異議駁回。
    理  由
一、原處分意旨略以：異議人即受處分人徐銘經警舉發於民國99
    年8月6日 2時52分許，因酒後騎乘車號972－EYN號普通重型
    機車，行經花蓮縣花蓮市○○○路80號旁附近，為警查獲，
    經警對之實施酒精濃度測試結果，異議人吐氣中所含酒精濃
    度為每公升0.51毫克，原處分機關乃依道路交通管理處罰條
    例第35條第1項第 1款之規定，於99年12月9日，裁處異議人
    罰鍰新臺幣（下同） 3萬元、吊扣駕駛執照12個月，並依同
    條例第24條規定施以道安講習之處分等語（異議人委由其母
    於同日當場簽收開立之裁決書）。
二、異議意旨則以：伊已因同一酒後駕車之行為，經警方移送法
    辦，並由臺灣花蓮地方法院檢察署檢察官以99年度偵字第45
    33號為緩起訴處分 1年，並命伊應自收受檢察官緩起訴處分
    命令通知書之日起3個月內，向國庫支付3萬元，詎原處分機
    關仍裁處異議人罰鍰，有違行政罰法第26條第 1項所規定之
    「一事不二罰」原則，爰為此聲明異議，請求撤銷原處分等
    語。
三、經查：
  (一)異議人對於本件酒後駕車之事實並不爭執，並有花蓮縣警察
    局舉發違反道路交通管理事件通知單影本 1份可佐。又其因
    同一飲酒駕車之行為，因同時觸犯刑法第185條之3之公共危
    險罪，業經臺灣花蓮地方法院檢察署檢察官於99年10月14日
    ，以99年度偵字第4533號為緩起訴處分，於99年11月 3日確
    定，緩起訴期間為 1年，異議人並已依緩起訴處分，於99年
    12月9日，向國庫支付3萬元等情，有上開緩起訴處分書、臺
    灣花蓮地方法院檢察署檢察官執行緩起訴處分命令通知書、
    自行收納款項收據及臺灣高等法院被告前案紀錄表各 1份在
    卷可稽，是異議人因本件同一酒醉駕車之違規行為，經原處
    分機關予以裁罰，並經檢察官為緩起訴處分確定，且已支付
    3萬元之事實，首堪確認。
  (二)按汽車駕駛人，駕駛汽車經測試檢定有酒精濃度超過規定標
    準之情形者，處15,000元以上60,000元以下罰鍰，並當場移
    置保管該汽車及吊扣其駕駛執照 1年；因而肇事致人受傷者
    ，並吊扣其駕駛執照 2年；致人重傷或死亡者，吊銷其駕駛
    執照，並不得再考領；而汽車駕駛人飲用酒類後其吐氣所含
    酒精濃度超過每公升0.25毫克（MG/L）者，不得駕車。道路
    交通管理處罰條例第35條第1項第1款、道路交通安全規則第
    114條第2款分別定有明文。
  (三)又按行政罰法第26條第 1項規定：「一行為同時觸犯刑事法
    律及違反行政法上義務規定者，依刑事法律處罰之。但其行
    為應處以其他種類行政罰或得沒入之物而未經法院宣告沒收
    者，亦得裁處之。」，究其立法目的，一行為同時觸犯刑事
    法律及違反行政法上義務規定時，由於刑罰與行政罰同屬對
    不法行為之制裁，而刑罰之懲罰作用較強，故依刑事法律處
    罰，即足資警惕時，實無一事二罰再處行政罰之必要，且刑
    事法律處罰，由法院依法定程式為之，較符合正當法律秩序
    ，應予優先適用，但罰鍰以外之沒入或其他種類行政罰，因
    兼具維護公共秩序之作用，為達行政目的，行政機關仍得併
    予裁處。於酒後駕車而涉犯醉態駕駛之公共危險罪，經檢察
    官為緩起訴處分，並命被告向公庫或指定之公益團體、地方
    自治團體支付一定金額之情形，係被告履行檢察官為緩起訴
    處分命令之捐款條件，此等命令名義上雖非刑罰，但仍是一
    種特殊的處遇措施，造成被告之財產減少，性質上亦屬干預
    人民自由之處分，與刑事制裁無異，實質上應認係刑事處罰
    。故檢察官為緩起訴處分並命向國庫或其他公益團體捐款者
    ，其捐款解釋上，亦屬道路交通管理處罰條例第35條第 8項
    所規定之罰金。
  (四)查異議人業已因本件酒後駕車之違規行為，向國庫支付 3萬
    元之緩起訴處分金一節，已如上述，而該筆支付金額等同於
    道路交通管理處罰條例第92條第 3項所訂最低罰鍰基準（依
    違反道路交通管理事件統一裁罰基準表之規定，駕駛人違反
    道路交通管理處罰條例第35條第1項第1款之規定，其吐氣所
    含酒精濃度超過每公升0.55毫克以上，且於期限內到案聽候
    裁決者，機器腳踏車之罰鍰為 3萬元），基於一事不二罰之
    規定，即毋庸再行處以罰鍰；因此，異議人本件就罰鍰部分
    之異議，為有理由，應予撤銷並諭知不罰。另原處分有關吊
    扣駕駛執照12個月以及施以道路安全講習部分，性質與罰鍰
    不同，且兼具維護公共秩序之作用，為達行政目的，行政機
    關仍得併予裁處，是該部分處分並無違法或不當之處，此部
    分異議為無理由，應予駁回。
  (五)至於原處分機關所引法務部行政罰諮詢小組之會議記錄，並
    無拘束本院之效力，附此敘明。
四、據上論斷，依道路交通事件處理辦法第18條、第19條前段，
    裁定如主文。
中    華    民    國    99    年    12    月    20    日
                  交通法庭      法  官  黃鴻達
上列正本證明與原本無異。
如對本裁定不服，應於送達後 5日內，向本院提出抗告狀（應抄
附繕本）。
中    華    民    國    99    年    12    月    21    日
                                書記官

司法院資訊處製作；財團法人民間司法改革基金會備份。
